【裁判字號】    97,再,116
【裁判日期】    980122
【裁判案由】    公寓大廈管理條例
【裁判全文】
臺北高等行政法院判決
                                       97年度再字第116號
再 審原 告  甲○○
再 審被 告  基隆市政府
代  表  人  乙○○（市長）
上列當事人間因公寓大廈管理條例事件，再審原告對本院中華民
國96年3月15日95年度訴字第2555號判決提起再審之訴，本院判
決如下：
    主  文
再審之訴駁回。
再審訴訟費用由再審原告負擔。
    事  實
一、事實概要：緣再審原告擅自於門牌號碼基隆市○○區○○街
    174號建物15樓之公共走道加設鐵門，經再審被告於94年6月
    28日以基府都使貳字第0940071319A號函請該社區碧海擎天
    管理委員會（以下簡稱管委會）於文到10日內依規定制止，
    並將該制止函復知再審被告，惟再審原告仍未改善，再審被
    告乃於94年7月20日以基府都使貳字第0940076705號函通知
    再審原告於文到30日內回復原狀，否則將依公寓大廈管理條
    例第49條規定，裁罰新台幣（下同）4萬元。嗣再審被告於
    94年9月5日赴現場勘查結果，系爭鐵門業已拆除，惟再審被
    告於94年9月29日再赴現場勘查，發現再審原告復於公共走
    道重新裝設鐵門，再審被告遂於94年10月6日以基府都使貳
    字第0940109942A號函請再審原告於文到7日內恢復原狀，並
    於同日以基府都使貳字第0940109942B號函請管委會於文到7
    日內依規定制止，並將該制止函復知再審被告。嗣管委會於
    94年10月9日以住戶通知單通知再審原告立即改善，然再審
    原告仍未改善，經制止無效後，管委會乃於94年10月17日以
    碧海（94）函字第94080018號函報再審被告，因再審被告認
    再審原告已違反公寓大廈管理條例第16條第2項規定，乃依
    同條例第49條第1項第4款規定，於94年10月31日以基府都使
    貳字第0940119966號函（以下簡稱再審被告94年10月31日函
    ）處再審原告罰鍰4萬元，並限其於文到1個月內回復原狀。
    再審原告不服，提起訴願，亦遭決定駁回，遂向本院提起行
    政訴訟。嗣本院於96年3月15日以95年度訴字第2555號判決
    駁回再審原告之訴，再審原告不服，提起上訴，經本院於96
    年5月31日以95年度訴字第2555號裁定駁回再審原告之上訴
    。再審原告仍不服，提起抗告，經最高行政法院於97年4月
    29日以97年度裁字第2499號裁定駁回再審原告之抗告而告確
    定在案。茲再審原告以為判決基礎之證物係偽造或變造者、
    當事人發見未經斟酌之重要證物及原判決就足以影響於判決
    之重要證物漏未斟酌等為由，提起本件再審之訴。
二、兩造聲明：
  (一)再審原告聲明：
    1.原確定判決廢棄。
    2.訴願決定及原處分均撤銷。
    3.再審及前審訴訟費用均由再審被告負擔。
  (二)再審被告聲明：
    1.駁回再審原告之訴。
    2.訴訟費用由再審原告負擔。
三、再審原告起訴意旨略謂：
    本件再審被告進行再次會勘時，僅係自行至再審原告住處門
    外，即稱系爭鐵門尚未拆除，並未出具會勘紀錄讓再審原告
    簽名確認，然事實上系爭鐵門業已拆除，再審被告卻未至現
    場會勘，逕處再審原告罰鍰4萬元，顯然違反程序正義，於
    法不合，原處分應予撤銷。前審固曾於96年1月30日、96年3
    月1日開庭時，命再審被告補全再次會勘之紀錄，然再審被
    告若得補全以上資料，依上開說明，該會勘紀錄既未經再審
    原告簽名確認，即係偽造或變造，鈞院應無證物得據為判決
    基礎。為此，再審原告認前審未能查證為判決基礎之證物之
    真偽，原判決有行政訴訟法第273條第1項第9款、第13款及
    第14款之事由，應予廢棄。
四、再審被告答辯意旨略謂：
    本件再審原告於門牌號碼基隆市○○區○○街174號建物15
    樓之公共走道加設鐵門，已違反公寓大廈管理條例第16條第
    2項規定，經管委會及再審被告制止無效，再審被告乃依同
    條例第49條第1項第4款規定，以94年10月31日函處以罰鍰4
    萬元，並於說明欄四載明「對本處分如有不服，應於接到本
    處分書之次日起30日內繕具訴願書送本府向內政部訴願。」
    等語。經查再審原告訴願書謄寫日期係94年12月28日，顯已
    逾訴願時效，且再審被告接獲再審原告之訴願書後，函轉內
    政部訴願審議委員會辦理結果，業經內政部決定駁回再審原
    告之訴願（案號0000000000）。再審原告不服，提起行政訴
    訟，經鈞院判決予以駁回。再審原告仍不服，提起上訴、抗
    告，亦分別經鈞院、最高行政法院裁定予以駁回在案。綜上
    所述，本件再審原告之訴為無理由，應予駁回。
    理  由
一、按「有左列各款情形之一者，得以再審之訴對於確定終局判
    決聲明不服。但當事人已依上訴主張其事由或知其事由而不
    為主張者，不在此限：．．．九、為判決基礎之證物係偽造
    或變造者。．．．十三、當事人發見未經斟酌之證物或得使
    用該證物者。但以如經斟酌可受較有利益之裁判者為限。十
    四、原判決就足以影響於判決之重要證物漏未斟酌者。」，
    行政訴訟法第273條第1項第9款、第13款、第14款分別定有
    明文。是訴訟原有審級制度，使對於受不利判決之當事人得
    依上訴制度救濟，故再審所定事由，如當事人在前訴訟程序
    已依上訴主張，而經上訴審法院駁斥其主張者，或在前訴訟
    程序已知其情形之存在，得依上訴主張之而不提起提起上訴
    ，或提起上訴而不主張及此，均不許再執為再審理由。又按
    「對於最高行政法院之判決，本於第273條第1項第9款至第
    14 款事由聲明不服者，雖有前二項之情形，仍專屬原高等
    行政法院管轄。」，為行政訴訟法第275條第3項所明定。再
    按行政訴訟法第273條第1項第13款所謂當事人發現未經斟酌
    之重要證物者，係指該證物在前訴訟程序時業已存在，而為
    當事人所不知或不能使用，今始知悉或得予利用者而言，且
    以如經斟酌可受較有利益之裁判者為限，始得據以提起再審
    之訴；亦分別經行政法院（現改制為最高行政法院）62年判
    字第610號、60年裁字第87號、69年判字第736號著有判例。
    而行政訴訟法第273條第1項第14款所謂「原判決就足以影響
    於判決之重要證物漏未斟酌者」，係指足以影響於判決之重
    要證物漏未斟酌而言，且須以經斟酌可受較有利益之裁判者
    為限，申言之，指該項證物如經斟酌，原裁判將不致為如此
    之論斷而言；若縱經斟酌亦不足影響原裁判之內容，或原裁
    判曾於理由中說明其為不必要之證據者，均與本條規定得提
    起再審之要件不符；亦即，如該證物業經原判決斟酌，自無
    漏未斟酌之情事，縱未經採納，核屬證據取捨問題，亦不得
    據為再審之理由。另再審之訴顯無再審理由者，得不經言詞
    辯論，以判決駁回之，行政訴訟法第278條第2項規定甚明。
二、本件再審原告因公寓大廈管理條例事件，不服本院95年度訴
    字第2555號判決，主張原判決有行政訴訟法第273條第1項第
    9款、第13款、第14款之再審事由，提起再審之訴。經查本
    件再審原告以其已拆除系爭鐵門，然再審被告卻未至現場會
    勘，即逕處以罰鍰4萬元；前審曾於96年1月30日、96年3月1
    日開庭時，命再審被告補全再次會勘之紀錄，然再審原告既
    未參與會勘，若再審被告得予補全，該會勘紀錄即係偽造或
    變造，本院應無證物得據為判決基礎，主張原判決有行政訴
    訟法第273條第1項第9款、第13款及第14款規定之事由，提
    起本件再審之訴。
三、惟查再審原告因公寓大廈管理條例事件，不服本院95年度訴
    字第2555號判決提起上訴，因逾法定不變期間，其上訴即不
    能認為合法，其雖於提起上訴時併聲請回復原狀，亦遭本院
    以95年度訴字第2555號裁定駁回其上訴及回復原狀之聲請，
    再審原告不服，提起抗告，仍遭最高行政法院以97年度裁字
    第2499號裁定駁回而告確定在案，有上開判決及裁定各1份
    在卷可稽。經查本院95年度訴字第2555號判決就再審原告所
    主張裝設鐵門處係其專有部分及原先拆除之鐵門裝設地點等
    情暨再審原告在共同走廊上裝設鐵門是否於法有據等節論述
    甚詳，此觀本院95年度訴字第2555號判決即明。是本件再審
    原告所指摘者業經原審論斷，堪以確定。且再審原告因不服
    原審判決，提起上訴，因其聲請回復原狀為不應准許，故其
    上訴顯已逾法定不變期間，且不能補正，經本院以95年度訴
    字第2555號裁定駁回其上訴及回復原狀之聲請，再審原告不
    服，提起抗告，亦經最高行政法院以其既非不能指定他人代
    收送達，其未指定以致遲誤上訴不變期間，不能謂係不可歸
    責於己之事由，不符聲請回復原狀之要件，原審以其上訴逾
    期及其聲請回復原狀於法不合為由予以駁回，洵無違誤，而
    予以裁定駁回在案，亦有最高行政法院97年度裁字第2499號
    裁定正本附卷為憑。至再審原告所指會勘紀錄一節（再審原
    告主張再審被告未出具會勘紀錄經其簽名確認，即係偽造或
    變造），業經再審原告於原審時陳述在卷，難謂係對原判決
    違背法令之具體指摘，故再審原告所謂新事實及新證據，於
    原審前訴訟程序時業已存在外，復經其所知並已使用，查無
    為判決基礎之證物係偽造或變造之情形，自與行政訴訟法第
    273條第1項第9款之再審事由不該當，亦與行政訴訟法第273
    條第1項第13款之情形相間，殊難認有再審事由。
四、又法院對於證據之取捨與當事人所希冀者不同，致其事實之
    認定亦異於該當事人之主張者，不得謂為原判決有違背法令
    之情形。經查再審原告所持再審理由，其在前訴訟程序既經
    原審法院依其主張予以判決，難認其審核有何違法之處，此
    純屬證據取捨問題，自非漏未斟酌，與行政訴訟法第273條
    第1項第14款原判決就足以影響於判決之重要證物漏未斟酌
    者之情形無涉，再審原告猶執在前程序已主張並為原判決所
    不採之事由，謂原判決顯有漏未斟酌足以影響於判決之重要
    證物之再審原因，要無足取。故再審原告所提本件再審之訴
    ，徵諸首開說明，自不符行政訴訟法第273條第1項第14款之
    要件，殊難執為再審事由而得提起再審之訴。綜上所述，本
    件依再審原告起訴之事實，原判決並無再審原告所主張得提
    起再審之訴之事由，再審原告提起再審之訴，顯無理由，爰
    不經言詞辯論逕以判決駁回之。至兩造其餘之陳述及主張，
    於判決結果無影響，爰不予一一論究、審酌，併此述明。
據上論結，本件再審原告之訴顯無理由，依行政訴訟法第278條
第2項、第98條第1項前段，判決如主文。
中    華    民    國    98    年    1     月    22    日
                    臺北高等行政法院第六庭
                              審判長法  官  闕  銘  富
                                    法  官  許  瑞  助
                                    法  官  林  育  如
上為正本係照原本作成。
如不服本判決，應於送達後20日內，向本院提出上訴狀並表明上
訴理由，如於本判決宣示後送達前提起上訴者，應於判決送達後
20日內補提上訴理由書（須按他造人數附繕本）。
中    華    民    國    98    年    1     月    22    日
                                    書記官  劉  育  伶


司法院資訊處製作；財團法人民間司法改革基金會備份。
